【裁判字號】    97,訴,809
【裁判日期】    970812
【裁判案由】    違反森林法
【裁判全文】
臺灣屏東地方法院刑事判決               97年度訴字第809號
公  訴  人  臺灣屏東地方法院檢察署檢察官
被      告  丙○○
            乙○○
            丁○○
上列被告等因違反森林法案件，經檢察官提起公訴（97年度偵字
第1111號），被告等就被訴事實為有罪之陳述，本院裁定行簡式
審判程序，本院判決如下：
    主  文
丙○○、乙○○、丁○○結夥二人以上竊取森林主產物，各處有
期徒刑捌月，均併科罰金新臺幣壹佰伍拾萬元，罰金如易服勞
役，均以罰金總額與壹年之日數比例折算，扣案之鋸子壹支、鉗
子壹支、尖鐵撬壹支、鐮刀壹支、小鋤頭壹支、吊重輪機（含鐵
鍊）貳個、滑輪貳個、夾線器壹個、鋼索壹條、線布壹件、保鮮
膜壹支、膠帶壹個均沒收。又結夥二人以上竊取森林主產物，各
處有期徒刑捌月，均併科罰金新臺幣壹佰伍拾萬元，罰金如易服
勞役，均以罰金總額與壹年之日數比例折算，扣案之鋸子壹支、
鉗子壹支、尖鐵撬壹支、鐮刀壹支、小鋤頭壹支、吊重輪機（含
鐵鍊）貳個、滑輪貳個、夾線器壹個、鋼索壹條、線布壹件、保
鮮膜壹支、膠帶壹個均沒收。均應執行有期徒刑壹年貳月，均併
科罰金新臺幣貳佰伍拾萬元，罰金如易服勞役，均以罰金總額與
壹年之日數比例折算，扣案之鋸子壹支、鉗子壹支、尖鐵撬壹支
、鐮刀壹支、小鋤頭壹支、吊重輪機（含鐵鍊）貳個、滑輪貳個
、夾線器壹個、鋼索壹條、線布壹件、保鮮膜壹支、膠帶壹個均
沒收。
    事  實
一、丙○○、乙○○、丁○○共同基於意圖為自己不法所有之犯
    意聯絡，於民國97年12月18日8 時許，分別騎乘各自所有之
    機車，攜帶丙○○所有客觀上具有危險性，足以危害人之生
    命、身體安全，可供兇器使用之鋸子、鉗子、尖鐵撬、鐮刀
    、小鋤頭各1 支，及丙○○所有之吊重輪機（含鐵鍊）2 個
    、滑輪2 個、夾線器1 個、鋼索1 條、線布1 件、保鮮膜1
    支、膠帶1 個，結夥至屏東縣獅子鄉○○段464-1 地號之國
    有土地，以持鋸子、鐮刀鋸斷樹根及樹枝、持尖鐵撬、小鋤
    頭挖土及樹根之方式，竊取森林主產物七里香1 株（編號1
    ，樹徑32公分，山價為新臺幣《下同》51萬元，由屏東縣獅
    子鄉公所保管中），得手後，即以線布、保鮮膜、膠帶包裹
    之，並伺機以吊重輪機（含鐵鍊）、滑輪、夾線器、鋼索將
    竊得之七里香搬運下山。丙○○、乙○○、丁○○另共同基
    於意圖為自己不法所有之犯意聯絡，於97年12月20日8 時許
    ，分別騎乘機車，攜帶上開兇器及物品，結夥至上開地點，
    以上開方式，竊取森林主產物七里香1 株（編號2 ，樹徑30
    公分，山價為50萬元，由屏東縣獅子鄉公所保管中），得手
    後，亦以線布、保鮮膜、膠帶包裹之，並伺機以吊重輪機（
    含鐵鍊）、滑輪、夾線器、鋼索將竊得之七里香搬運下山。
    嗣於97年12月23日9 時許，為巡查員警在屏東縣獅子鄉內獅
    村七里溪溪畔見丙○○、乙○○、丁○○所騎乘之3 部機車
    認可疑而循山徑前進，丙○○、乙○○、丁○○見警即逃逸
    ，經警當場扣得上開丙○○所有供竊取七里香所用之物，並
    依機車車籍通知丙○○、乙○○、丁○○到案說明，始查知
    上情。
二、案經屏東縣警察局枋寮分局報請臺灣屏東地方法院檢察署檢
    察官偵查起訴。
    理  由
一、本件被告丙○○、乙○○、丁○○所犯係死刑、無期徒刑、
    最輕本刑為3 年以上有期徒刑以外之罪，渠等於準備程序中
    就被訴事實為有罪之陳述，經法官告知簡式審判程序之旨，
    並聽取當事人之意見後，本院認為適宜進行簡式審判程序審
    理，合先敘明。
二、上揭事實，業據被告丙○○、乙○○、丁○○於警詢時、偵
    查中及本院審理時坦承不諱，互核相符，並與證人即屏東縣
    獅子鄉公所技士甲○○於警詢時證述之情相符，且有鋸子、
    鉗子、尖鐵撬、鐮刀、小鋤頭、保鮮膜各1 支、吊重輪機（
    含鐵鍊）、滑輪各2 個、夾線器、膠帶各1 個、鋼索1 條、
    線布1 件扣案可稽，復有贓物認領保管單、屏東縣獅子鄉公
    所97年1 月8 日獅鄉觀農字第0970000238號函附之獅子鄉公
    所勘查村民盜伐林木紀錄、土地登記謄本、屏東縣政府97年
    2 月1 日屏府原產字第0970026295號函附之會勘紀錄各1 紙
    、車籍資料表3 紙及照片18幀在卷足憑，堪認被告丙○○、
    乙○○、丁○○之自白均與事實相符。再被告丙○○、乙○○、丁○○所竊取之七里香2 株之山價分別為51萬元（編號
    1 ）及50萬元（編號2） 等情，有行政院農業委員會林務局
    屏東林區管理處97年7 月21日字第0976230825號函附卷可稽
    （見本院卷第21頁），本案事證已臻明確，被告丙○○、乙○○、丁○○犯行均堪認定。
三、按所謂森林「主產物」，係指生立、枯損、倒伏之竹木及餘
    留之根株、殘材，國有林林產物處分規則第3 條第1 款定有
    明文，故本件被告丙○○、乙○○、丁○○竊取之七里香2
    株自屬森林之主產物，是核被告丙○○、乙○○、丁○○所
    為，均係犯森林法第52條第1 項第4 款之結夥二人以上竊取
    森林主產物罪。被告丙○○、乙○○、丁○○竊取森林主產
    物所用之鋸子、鉗子、尖鐵撬、鐮刀、小鋤頭各1 支，堅實
    而銳利，客觀上均足對人之生命、身體、安全構成威脅，均
    為具有危險性之兇器，渠等所為雖亦該當刑法第321 條第1
    項第3 款之攜帶兇器竊盜罪，惟森林法之上開規定係刑法第
    321 條第1 項第3 款之特別規定，依特別法優於普通法之法
    律競合關係，僅依森林法上開規定論處。被告丙○○、乙○○、丁○○就本件犯行間，有犯意聯絡及行為分擔，為共同
    正犯。被告丙○○、乙○○、丁○○所犯2 罪間，均犯意各
    別，行為互殊，皆可獨立評價，均應予分論併罰。爰審酌七
    里香樹木係珍貴之國寶級森林主產物，被告丙○○、乙○○
    、丁○○竟予以竊取，危害自然生態及森林資源，減損森林
    涵養水源、孕育萬物功能，所生危害非輕，惟渠等犯後均坦
    承犯行態度良好，及渠等犯罪之動機、目的、手段等一切情
    狀，量處如主文所示之刑，復分別依法併科贓額3 倍之罰金
    153 萬元、150 萬元，罰金部分並諭知易服勞役之折算標準
    ，併定渠等應執行之刑，以資懲儆。扣案之鋸子、鉗子、尖
    鐵撬、鐮刀、小鋤頭、保鮮膜各1 支、吊重輪機（含鐵鍊）
    、滑輪各2 個、夾線器、膠帶各1 個、鋼索1 條、線布1 件
    ，均為被告丙○○所有，供其與被告乙○○、丁○○犯罪所
    用之物，業據其陳明在卷，應依刑法第38條第1 項第2 款之
    規定宣告沒收。
據上論斷，應依刑事訴訟法第299 條第1 項前段、第273 條之1
第1 項，森林法第52條第1 項第4 款，刑法第11條前段、第28條
、第42條第5 項、第51條第5 款、第7 款、第38條第1 項第2 款
，判決如主文。
本案經檢察官陳新君到庭執行職務。
中    華    民    國    97    年    8     月    12    日
                  刑事第五庭    法  官  林家聖
以上正本證明與原本無異。
如不服本判決應於收受本判決送達後10日內向本院提出上訴書狀
，其未敘述上訴理由者，並得於提起上訴後10日內向本院補提理
由書狀（均須按他造當事人之人數附繕本）「切勿逕送上級法院
」
中    華    民    國    97    年    8     月    12    日
                                書記官  陳蓉柔
附錄本案論罪科刑法條全文
森林法第52條第1 項第4 款
竊取森林主、副產物而有左列情形之一者，處六月以上五年以下
有期徒刑，併科贓額二倍以上五倍以下罰金：
四、結夥二人以上或僱使他人犯之者。


司法院資訊處製作；財團法人民間司法改革基金會備份。
